臺灣高等法院交通事件裁定　　　　　 100年度交抗字第1605號
抗　告　人
即受處分人　李英傑
上列抗告人即受處分人因違反道路交通管理處罰條例案件，不服
臺灣新竹地方法院，中華民國100年11月16日所為裁定（100年度
交聲字第376號），提起抗告，本院裁定如下：
    主  文
抗告駁回。
    理  由
一、原裁定意旨略以：按受處分人不服道路交通管理處罰條例第
    八條所定主管機關所為之處罰者，得於接到裁決書之翌日起
    20日內，向管轄地方法院聲明異議，道路交通管理處罰條例
    第87條第1項定有明文。又依本條例第87條規定向法院聲明
    異議之期間，自裁決送達之翌日起算，並得依法扣除在途期
    間及聲請回復原狀；聲明異議，應以司法狀紙，敘述異議之
    理由，提出於原處分機關為之；法院認聲明異議不合法律上
    之程式或其異議權已經喪失者，應以裁定駁回之，但其不合
    法律上之程式可補正者，應先定期命為補正，逾期不補正者
    ，即予駁回，此亦為道路交通事件處理辦法第11條、第12條
    前段、第17條分別定有明文。經查：本件原處分機關即交通
    部公路總局新竹區監理所於民國94年5月12日所作成之竹監
    自字第裁50—E00000000號違反道路交通管理事件裁決書，
    係於94年5月16日送達至異議人即受處分人之戶籍地，由異
    議人之母曾素真代為收受等情，有交通部公路總局新竹區監
    理所竹監自字第裁50—E00000000號違反道路交通管理事件
    裁決書1份及中華民國郵政掛號郵件收件回執1份附卷足稽。
    是異議人若不服上開處罰，自應於裁決書合法送達日之翌日
    （即94年5月17日）起20日內聲明異議。然異議人遲至100年
    10月11日始向原處分機關聲明異議，有原處分機關違反道路
    交通管理事件不服裁決聲明異議案件意見書及異議人所提聲
    明異議狀中之交通部公路總局新竹區監理所收文章戳記各1
    份存卷可參，足見異議人所為上開聲明異議已逾20日之聲明
    異議期間，顯然不合法律上之程式，且屬無從補正之事項，
    自應將其異議駁回等語。
二、抗告意旨略以：本件原處分機關即交通部公路總局新竹區監
    理所於民國94年5月12日所作成之竹監自字第裁50—E000000
    00號違反道路交通管理事件裁決書，由抗告人於94年5月16
    日收受，並於100年9月29日由新竹行政執行處發交扣押3分
    之1薪資以支付公路總局新竹區監理所，然依行政程序法第
    131條規定罰單之法定請求權僅5年，是本件94年罰單之法定
    請求權應於99年到期，抗告人自有權拒繳於法有據云云。
三、經查：
（一）汽車在禁止臨時停車處所不得停車；汽車駕駛人在禁止臨
      時停車處所停車者，處新臺幣（下同）600元以上1,200元
      以下罰鍰；又汽車駕駛人，持逾期之駕駛執照駕車者，處
      600元以上1,200元以下罰鍰，並禁止其駕駛，駕駛執照並
      應扣繳之。違反本條例之行為，由下列機關處罰之：一、
      第12條至第68條由公路主管機關處罰。……第1項第1款之
      處罰，公路主管機關應設置交通裁決單位辦理；其組織規
      程由交通部、直轄市政府定之。民國94年4月21日修正之
      道路交通管理處罰條例第56條第1項第1款、第22條第1項
      第6款、第8條第1項第1款、第3項分別定有明文。故而，
      汽車駕駛人在禁止臨時停車處所停車及持逾期駕駛執照駕
      車，主管之公路監理機關即得依法作成裁處罰鍰及吊扣駕
      駛執照之處分，並以作成裁決書為具體表現。此一行政處
      分未經撤銷、廢止，或未因其他事由而失效者，其效力繼
      續存在（行政程序法第110條第3項參照）。本件抗告人於
      93年12月23日有於禁止臨時停車處所停車及持逾期駕駛執
      照駕車之違規情事，經交通部公路總局新竹區○○○○道
      路交通管理處罰條例第56條第1項第1款及22條第1項第6款
      規定，於94年5月12日以竹監自字第裁50—E00000000號裁
      決書，裁處抗告人罰鍰4,800元，並吊扣駕駛執照，該裁
      決書於94年5月16日送達至抗告人之戶籍地，由抗告人之
      母曾素貞代為收受，而完成法定送達程序，有前開裁決書
      及中華民國郵政掛號郵件收件回執各乙份（見原審卷第8
      頁）在卷可按。揆諸前揭說明，公路監理機關所為罰鍰及
      吊扣駕駛執照之處分，係道路交通管理處罰條例賦予之職
      權，倘有爭執，其法定救濟程序依同條例第87條規定，應
      於接到裁決書之翌日起20日內，向管轄地方法院聲明異議
      ；至於本件裁決書以一次裁決並敘及如未依限繳交罰鍰，
      則易處吊扣、吊銷駕駛執照之處分，係考量程序之簡化與
      便捷，由交通部召集有關單位研商所作之決定，處分之內
      容是否有違誤或不當，均應一併依限提出異議，而不得認
      就易處吊扣、吊銷駕駛之執照之處分尚未送達受處分人而
      不生處分之效力（台灣高等法院99年法律座談會刑事類提
      案第38號研討結論採甲說參照），是在未經處分機關自行
      撤銷前，該行政處分仍屬合法有效。
（二）至抗告意旨主張本件原處分機關之裁處權已超過法定期限
      而消滅云云。惟按道路交通管理處罰條例第90條第1項規
      定，違反本條例之行為，自行為成立之日起；行為有連續
      或繼續之狀態者，自行為終了之日起，逾3個月不得舉發
      。又行政罰之裁處權，因3年期間之經過而消滅。前項期
      間，自違反行政法上義務之行為終了時起算。但行為之結
      果發生在後者，自該結果發生時起算，行政罰法第27條第
      1項、第2項亦定有明文。查本件違規時間為93年12月23日
      ，經員警於93年12月23日逕行掣單舉發，並無逾3個月舉
      發之情事。又本件原處分機關即交通部公路總局新竹監理
      所於94年5月12日作成裁決書，亦未罹3年之消滅時效（該
      違規行為係發生在行政罰法施行前，應自行政罰法施行後
      3年內即98年2月5日前裁罰），其所為處分當然有效，受
      處分人未於收受裁決書之翌日起20日內聲明異議，自已確
      定。雖依行政執行法第7條第1項規定，「行政執行，自處
      分、裁定確定之日或其他依法令負有義務經通知限期履行
      之文書所定期間屆滿之日起，5年內未經執行者，不再執
      行；其於5年期間屆滿前已開始執行者，仍得繼續執行。
      但自5年期間屆滿之日起已逾5年尚未執行終結者，不得再
      執行。」。然上開法律性質係定位行政執行層面之執行權
      時效規範，與舉發機關之舉發權時效或原處分機關之裁處
      權時效均屬無涉。抗告人徒以己意誤解其所舉行政罰法第
      27條之法律性質及規範，自亦屬無據而不足採，附此敘明
      。
（三）綜上，抗告人聲明異議之程序既不合法，法院自無從為實
      體審究，原裁定據以駁回抗告人於原審之聲明異議，並無
      違誤，抗告人猶執陳詞指摘原裁定不當，提起本件抗告，
      為無理由，應予駁回。
據上論結，應依道路交通案件處理辦法第26條，刑事訴訟法第41
2條，裁定如主文。
中    華    民    國   100    年    12    月    21    日
                  交通法庭      審判長法  官  陳博志
                                      法  官  王屏夏
                                      法  官  陳如玲
以上正本證明與原本無異。
不得再抗告。
                                      書記官  黃郁珊
中    華    民    國   100    年    12    月    23    日